【裁判字號】    99,上訴,387
【裁判日期】    990518
【裁判案由】    毒品危害防制條例
【裁判全文】
臺灣高等法院臺南分院刑事判決         99年度上訴字第387號
上  訴  人
即  被  告  甲○
上列上訴人因毒品危害防制條例案件，不服臺灣雲林地方法院99
年度訴字第85號中華民國99年3月19日第一審判決（起訴案號：
臺灣雲林地方法院檢察署99年度毒偵字第56號），提起上訴，本
院判決如下：
    主  文
上訴駁回。
    事  實
一、甲○前於民國97年間因施用毒品案件，經臺灣雲林地方法院
    裁定送觀察、勒戒，及強制戒治後，認無繼續施用毒品之傾
    向，於98年05月27日停止執行釋放出所，並由臺灣雲林地方
    法院檢察署檢察官於98年6月6日，以98年度戒毒偵字第75、
    76號為不起訴處分確定；另因竊盜案件，經臺灣雲林地方法
    院以96年度易字第548號判處有期徒刑6月確定，甫於98年08
    月11日縮刑期滿執行完畢。詎其仍不知悛悔，於強制戒治執
    行完畢釋放及不起訴處分後暨刑執行完畢五年內，復基於施
    用第一級毒品海洛因之犯意，於98年10月17日中午某時許，
    在雲林縣口湖鄉○○村○○路2巷7號住處附近之空屋內，以
    將海洛因摻水稀釋後置入針筒內再加以注射之方式，施用第
    一級毒品海洛因１次。嗣於98年10月19日16時10分許（原審
    判決及起訴書均誤載為98年10月20日10時52分許），為警採
    尿送驗後，結果呈嗎啡陽性反應，始悉上情。
二、案經雲林縣警察局北港分局報請臺灣雲林地方法院檢察署檢
    察官偵查起訴。
    理  由
一、本案上訴人即被告甲○所犯係毒品危害防制條例第10條第1
    項之罪，非死刑、無期徒刑或最輕本刑有期徒刑三年以上之
    罪，亦非高等法院管轄第一審案件，且被告就被訴事實為有
    罪之陳述，經原審告知被告簡式審判程序之旨，並聽取檢察
    官、被告之意見後，原審合議庭裁定進行簡式審判程序。復
    於上訴本院時，亦為認罪，是本案之證據調查，依刑事訴訟
    法第２７３條之２規定，不受同法第１５９條第１項、第１
    ６１條之２、第１６１條之３、第１６３條之１及第１６４
    條至第１７０條規定之限制，即不適用傳聞法則有關限制證
    據能力之相關規定，合先敘明。
二、上訴人即被告甲○雖於本院審理時未到庭，惟對有於上開時
    、地，施用第一級毒品海洛因之事實，除據被告於偵查中及
    原審審理時均坦承不諱外（見偵卷第 5頁、原審卷第23頁背
    面、26頁），復於上訴本院時對上開施用第一級毒品，亦不
    否認（見本院卷被告99年3月31日上訴狀），且被告為毒品
    列管人口，於99年10月19日15時30分許，至雲林縣警察局北
    港分局下崙派出所接受採尿，經雲林縣警察局北港分局將該
    採尿送往詮昕科技股份有限公司以酵素免疫分析法EIA篩檢
    及氣相層析質譜儀GC／MS檢驗之結果，確呈現嗎啡（按海洛
    因係由嗎啡化學合成而製得，經注射進入人體後，因代謝而
    分解又生成嗎啡，因此施打海洛因後，由尿液檢驗結果仍為
    嗎啡反應）之陽性反應，此有查獲毒品案嫌犯尿液送檢真實
    姓名對照表、及詮昕科技股份有限公司98年11月03日濫用藥
    物尿液檢驗報告、毒品尿液受檢人基本資料、濫用藥物尿液
    檢驗檢體間管紀錄表各１紙附卷可稽（見警卷第6、7頁、本
    院卷第26、27頁），上述鑑驗結果，係檢驗機關本於專業知
    識及以精密儀器或科學檢驗方法所得之結論，自可憑信。足
    認被告前開自白核與事證相符，堪予採信。
三、再查上訴人即被告甲○於97年間因施用毒品案件，經臺灣雲
    林地方法院裁定送觀察、勒戒，及強制戒治後，認無繼續施
    用毒品之傾向，於98年05月27日停止執行釋放出所，並由臺
    灣雲林地方法院檢察署檢察官於98年6月6日，以98年度戒毒
    偵字第75、76號為不起訴處分確定，此有臺灣高等法院被告
    前案紀錄表１份附卷可憑，被告於受強制戒治處分執行完畢
    釋放後5年內，再犯本件毒品危害防制條例第10條第1項之罪
    ，事證已臻明確，被告犯行堪以認定，自應受追訴處罰。
四、被告於警詢時雖供稱在96年12月間有施用毒品外，以後未再
    施用（見警局卷第2頁），經檢驗結果有碼啡陽性反應後，
    在檢察官偵查時改稱係【98年10月17日中午】，在住家附近
    空屋，以注射方式施用海洛因云云（見偵查卷第5頁），復
    於原審為相同之供述（見原審卷第23頁背面）。按海洛因經
    注射入人體後，約百分之八十於24小時內自尿中排出，其於
    尿液中排出之最長時限，受施用劑量、施用方式、個人體質
    及代謝情況等因素影響，因個案而異，一般可檢出之最長時
    限為海洛因服用後2至4天，業經行政院衛生署藥管制藥品管
    理局別於91年10月3日管檢字第110436號、92年3月10日管檢
    字第0920001495號、92年7月23日管檢字第0920005609號等
    函釋明綦詳，是以被告自白施打海洛因，而尿液檢驗之結果
    呈現嗎啡反應，核屬科學上合理現象，則被告於偵查中及原
    審審理時自白於98年10月17日中午某時許，在其住處附近之
    空屋以注射施打方式施用第一級毒品海洛因，核與事實相符
    。又查上訴人即被告甲○係毒品列管人口，每月都要採尿送
    驗，該次係因雲林縣警察局北港分局通知被告前往分局採尿
    ，被告於98年10月19日15時30分許自動到雲林縣警察局北港
    分局下崙派出所，向所長林鴻明稱沒錢到北港分局採尿，經
    所長告以可以在該派出所代為採尿，於同日16時10分許由該
    所代為採尿，於同日16時20分被告離開該派出所，業經詢明
    雲林縣警察局北港分局下崙派出所所長林鴻明在卷，有本院
    公務電話查詢紀錄表在卷可佐（見本院卷第24頁），並有該
    所傳真本院之查獲毒品案嫌犯尿液送檢真實姓名對照表、毒
    品尿液受檢人基本資料、濫用藥物尿液檢驗檢體監管紀錄表
    各１紙附卷可稽（見本院卷第25至27頁）。依該查獲毒品案
    嫌犯尿液送檢真實姓名對照表所載，採尿時間及地點，確係
    98年10月19日在下崙派出所，又依濫用藥物尿液檢驗檢體監
    管紀錄表所載，採尿時間為98年10月19日16時10分。雖檢體
    採集送驗紀錄表（見警局卷第4、5頁）記載採尿時日為98年
    10月20日10時52分，然既在下崙派出所採尿，則分局應僅將
    該檢體之尿液送驗，並未再採被告尿液，則檢察官起訴書及
    原審判決書所載採尿時間為98年10月20日10時52分許，應係
    北港分局送驗日時之誤，是以本件採尿時間應為98年10月19
    日16時10分許，併此敘明。
五、查海洛因屬毒品危害防制條例第2條第2項第1款所稱之第一
    級毒品，不得持有、施用，被告竟持以施用，核其所為，係
    犯同條例第10條第1項之施用第一級毒品罪。其施用前持有
    海洛因之低度行為，應為施用之高度行為所吸收，不另論罪
    。又上訴人即被告甲○因竊盜案件，經臺灣雲林地方法院以
    96 年度易字第548號判處有期徒刑6月確定，甫於98年8月11
    日縮刑期滿執行完畢，此有臺灣高等法院被告前案紀錄表１
    份在卷可按。渠於受徒刑之執行完畢，５年以內故意再犯本
    件有期徒刑以上之施用第一級毒品罪，為累犯，應依刑法第
    47條第1項前段之規定加重其刑。
六、原審以被告罪明確，因以適用毒品危害防制條例第10條第１
    項，刑法第11條前段、第47條第１項等規定，並審酌被告前
    因施用毒品，曾經觀察勒戒、強制戒治、起訴科刑後猶犯同
    罪行，顯未能深切悔改並記取教訓，惟念及施用毒品之犯行
    ，本質上為戕害自我身心健康之行為，尚未嚴重破壞社會秩
    序或侵害他人權益，及其犯後坦承犯行、態度良好，從事臨
    時工等一切情狀，量處有期徒刑九月，本院經核原判決認事
    用法俱無不合，量刑亦屬妥適。被告上訴意旨以渠身體長期
    不適病痛難忍，才會再予施用，而指摘原判決量刑過重。惟
    查被告施用第一級毒品最輕本刑即已六個月以上，被告復屬
    累犯，被告前即有施用毒品前科，原判決量刑有期徒刑九月
    ，應屬妥適，被告上訴非有理由，應予駁回。
七、被告經合法傳喚，無正當理由未到庭，爰不待其陳述逕行判
    決。
八、據上論斷，應依刑事訴訟法第368條、第371條，判決如主文
    。
本案經檢察官江守權到庭執行職務。
中    華    民    國    99    年    5     月    18    日
                  刑事第五庭    審判長法  官  楊明章
                                      法  官  趙文淵
                                      法  官  蔡美美
以上正本證明與原本無異。
如不服本判決應於收受送達後10日內向本院提出上訴書狀，其未
敘述上訴理由者，並得於提起上訴後10日內向本院補提理由書（
均須按他造當事人之人數附繕本）「切勿逕送上級法院」。
                                      書記官  李珍鳳
中    華    民    國    99    年    5     月    18    日
附錄本案論罪科刑法條全文：
毒品危害防制條例第10條
施用第一級毒品者，處 6月以上5年以下有期徒刑。
施用第二級毒品者，處3年以下有期徒刑。

司法院資訊處製作；財團法人民間司法改革基金會備份。
